【裁判字號】    91,易緝,25
【裁判日期】    920311
【裁判案由】    毒品危害防制條例
【裁判全文】
台灣苗栗地方法院刑事判決                          九十一年度易緝字第二五號
    公  訴  人  臺灣苗栗地方法院檢察署檢察官
    被      告  丙○○
右列被告因違反毒品危害防制條例案件，經檢察官聲請以簡易判決處刑（八十九年度
偵字一五五九號），本院認不宜以簡易判決處刑，改依通常程序審理，判決如左：
    主  文
丙○○無罪。
    理  由
一、公訴意旨略以：被告丙○○曾因違反麻醉藥品管理條例案件，經法院判處有期徒
    刑六月確定，甫於民國八十五年二月十九日執行完畢，猶不知悔改，復於不詳時
    地，取得第二級毒品安非他命後即持有之，嗣於民國八十九年二月一日十四時五
    十分許，經警員搜索票搜索結果，在其位於苗栗縣苗栗市新英里二十一鄰國馨十
    八號一樓之租屋處，扣得含有微量之第二級毒品安非他命一小包，因認被告涉犯
    違反毒品危害防制條例第十一條第二項之持有第二級毒品安非他命之罪嫌等語。
二、按犯罪事實應依證據認定之，無證據不得推定其犯罪事實。又不能證明被告犯罪
    者，應諭知無罪之判決，刑事訴訟法第一百五十四條、第三百零一條第一項分別
    定有明文。而事實之認定，應憑證據，如未能發現相當證據，或證據不足以證明
    ，自不能以推測或擬制之方法，為裁判基礎（最高法院四十年台上字第八六號判
    例參照）；所謂證據，係指足以證明被告確有犯罪行為之積極證據而言，該項證
    據須適於為被告犯罪之證明者，始得採為斷罪之資料（參照最高法院六十九年臺
    上字第四九一三號判例）；認定不利於被告之事實，須依積極證據，苟積極證據
    不足為不利於被告事實之認定時，即應為有利於被告之認定，更不必有何有利之
    證據（參諸最高法院三十年上字第八一六號判例意旨）。
三、訊據被告丙○○堅詞否認涉有何右開持有毒品之犯行，辯稱：搜索地點係伊胞弟
    丁○○承租的，伊僅借居二日，伊除了於八十三年間，一時失慮曾因施用毒品經
    法院判刑外，早已戒毒了，扣案毒品非伊所有等語。檢察官認被告有前揭公訴意
    旨所載之持有毒品安非他命犯行，無非係以：被告曾因涉有麻醉藥品管理條例第
    十三條之一第二項第四款之非法施用麻醉藥品之罪嫌，經法院判處有期徒刑六月
    確定之前科而認被告顯有施用毒品之習性；及參以被告於右揭查獲時間，確實居
    住於上開搜索地點，及經證人即當時搜索現場之員警傅怡光到庭證稱：當時一樓
    部分，委由鎖匠打開門進入，在燈罩上搜得安非他命，馬桶水箱內搜到分裝袋，
    變電箱裡找到吸食器等語，證述明確，如非防止他人發現非法持有或施用毒品之
    犯行，當不致隱匿毒品、分裝袋與吸食器至變電箱、馬桶水箱與燈罩等隱蔽處所
    等為其主要論據。經查：
（一）訊據被告丙○○堅詞否認有何持有毒品安非他命犯行，辯稱其早已戒絕毒癮一
      情，因被告除於八十三年間曾因違反麻醉藥品管理條例，經臺灣新竹地方法院
      判刑，於八十五年二月十九日執行完畢外，迄今無任何再因施用毒品案件經判
      刑或經法院裁定送觀察勒戒之前科，此有臺灣高等法院被告全國前案紀錄表一
      份（附於本院九十一年度易緝字第二五至二七頁）、法務部被告在監在押資料
      表一份在卷可稽（附於本院九十一年度易字第一九八號卷第七頁），而被告於
      八十九年五月十八日及於九十二年一月七日均經其同意採尿而分別由檢察官、
      本院將其採集之尿液送鑑驗結果，均未檢驗出甲基安非他命陽性反應，此分別
      有苗栗縣衛生局於九十年十月二十四日、九十二年一月二十日以九十衛檢字第
      九０一八０四號、第000000000號出具之煙毒尿液檢驗成績書二份在
      卷可稽（附於偵卷第七十七頁、本院同易緝二五號卷第五四頁），從而，被告
      辯稱：其早已戒毒癮等語，尚非無據。公訴人單以被告前於八十三年間，曾因
      非法施用麻醉藥品之罪，經法院判刑之前科，無視被告自此以後均無再因施用
      毒品案件之相關紀錄，即遽以推認被告顯有施用毒品之習性，所憑顯屬無據。
（二）觀以本案扣得含有微量之第二級毒品安非他命一小包，係警員於八十九年二月
      一日下午二時五十分許，持搜索票前往位於苗栗縣苗栗市新英里二十一鄰國馨
      十八號一樓之處所查獲，而該處係被告之弟丁○○之同居女友甲○○租屋處，
      此已經證人丁○○證述屬實（參見偵卷第五頁、第八頁反面警訊筆錄），核與
      甲○○證述：該地點係伊所承租，該屋共居住三人，伊與丁○○住在二樓，該
      處一樓房間，即經警搜所之地點，之前曾租給乙○○，之後丙○○搬來住了二
      天左右，警察即來搜索；伊不知警察扣到的東西是誰的，之前曾將該房間出租
      予乙○○，他有施用安非他命，伊當時與丁○○同居在該址二樓房間，而丁○○與其兄丙○○感情很好，常在一起，丁○○亦有施用毒品前科，他當時雖住
      二樓，但也常到一樓等語（參見偵卷第三八頁筆錄、本院九十一年度易字第一
      九八號卷第十六至十九頁筆錄）、證人乙○○證述：該遭搜索之地點，伊曾向
      甲○○承租，住了一個多月，當時二樓還住了甲○○跟丁○○，伊有施用安非
      他命行為，扣案東西不是伊的，也不知是誰的（參見本院卷三一至三五頁）相
      符，則證人丁○○、甲○○、乙○○均係曾使用過受搜索地之關係人甚明。而
      警員所持搜索票載明之受搜索人係：被告及丁○○，搜索當時，被告丙○○並
      未在場，僅有關係人丁○○、甲○○在場，且僅憑關係人丁○○稱：經警扣到
      之安非他命一小包、吸食器等物，可能係被告丙○○所有，即逕在扣押物品欄
      所有人欄記載「丙○○」一情，除經關係人丁○○、甲○○供述在卷，並有搜
      索扣押證明筆錄一份（附於偵卷第三頁）、苗栗縣警察局通霄分局本案偵辦意
      見書一紙（附於偵卷第二一頁）在卷可稽，惟觀以關係人丁○○及之前承租該
      房間之乙○○，均有多次施用毒品前科，丁○○本身更是受搜索人，且於最近
      一次甫於九十年九月十四日因施用毒品經法院裁定觀察、勒戒而入臺灣苗栗看
      守所執行；丁○○最近一次即九十年七月三日因施用毒品案件，經本院裁定強
      制戒治而入台中監獄戒治，此有臺灣高等法院丁○○全國前案紀錄表、法務部
      在監在押資料表各一份（附於本院同易緝字二五號卷第三一、三五至四五頁）
      、乙○○刑事資訊查詢作業系統表、在監在押資料表各一紙（附於本院同一九
      八號卷第二一、二二頁），足徵，該二關係人有長期施用毒品之紀錄，而甲○○於本案經警搜索時，係丁○○之女友，該三名關係人均推稱：扣案東西可能
      係丙○○所有云云，顯有為脫免嫌疑而屬推託、規避之詞，無法遽信。況甲○○前揭證詞，已明白陳稱：丁○○常至本案受搜索地等語，再觀以本案查扣物
      品尚有施用毒品用之吸食器一組，益證，扣案之微量安非他命一小包，應係有
      施用毒品之人所有，因查無被告有施用毒品行為，其堅稱扣案物非其所有，亦
      與常理相符。
綜上所述，本案查無其他積極證據證明被告有何公訴人所指持有微量安非他命一小包
犯行，自無法僅以被告曾在受搜索地居住二日及多年前曾有毒品前科暨關係人丁○○
等之推諉之詞，即遽以推認被告犯行。則參諸首揭說明，自應為被告無罪之判決。
據上論斷，應依刑事訴訟法第四百五十二條、第三百零一條第一項，判決如主文。
本案經檢察官黃棋安到庭執行職務。
中      華      民      國    九十二    年      三     月     十一      日
                                      臺灣苗栗地方法院刑事第二庭
                                          法  官  黃  賢  婷
右正本證明與原本無異。
如不服本判決，應於判決送達後十日內，向本院提出上訴狀。
                                          書記官  陳  文  聰
中      華      民      國    九十二    年      三     月     十一      日


司法院資訊處製作；財團法人民間司法改革基金會備份。
